【裁判字號】    91,易,797
【裁判日期】    920609
【裁判案由】    背信
【裁判全文】
臺灣臺北地方法院刑事判決                          九十一年度易字第七九七號
    公  訴  人  臺灣臺北地方法院檢察署檢察官
    被      告  丙○○
右列被告因背信案件，經檢察官聲請以簡易判決處刑（八十九年度調偵字第一九號
），本院認不宜以簡易判決處刑，改依通常程序審理，判決如左：
    主  文
丙○○無罪。
    事  實
一、公訴意旨略以：被告丙○○係丁○○之父，被告丙○○與告訴人甲○○、案外人
    王榮樞及乙○○等人於民國八十年八月六日簽訂合夥契約，約定每人各出資新臺
    幣（下同）三百二十萬元，並以丁○○為出名登記人向法院標購臺北市○○區○○段四小段三七六地號、門牌號碼為臺北市○○路二巷十一弄十七號之房地，於
    標得該不動產後，即登記在丁○○名下，嗣因上開不動產未能立即出售，各合夥
    人乃同意將系爭不動產租予他人，孰料被告丙○○基於意圖為自己不法所有之概
    括犯意，未經告訴人甲○○之同意，擅自於八十一年五月十二日及八十四年五月
    一日，連續以系爭不動產向彰化商業銀行訂立本金最高限額抵押權分別為一千零
    四十四萬元及一百二十萬元，提領花用之金額約九百八十五萬元，致生損害於告
    訴人甲○○之利益，因認被告涉犯刑法第三百四十二條第一項背信罪嫌等語。
二、按犯罪事實應依證據認定之，無證據不得推定其犯罪事實；不能證明被告犯罪者
    ，應諭知無罪之判決，刑事訴訟法第一百五十四條、第三百零一條第一項分別定
    有明文。又所謂認定犯罪事實之證據，係指足以認定被告確有犯罪行為之積極證
    據而言，如未發現相當證據，或證據不足以證明，自不能以推測或擬制之方法，
    以為裁判基礎。且告訴人之告訴，係以使被告受刑事訴追為目的，是其陳述是否
    與事實相符，仍應調查其他證據以資審認，最高法院刑事庭五十二年度台上字第
    一三○○號判例意旨足資參照。又認定不利於被告之事實，需依積極證據，茍積
    極證據不足為不利於被告事實之認定時，即應為有利於被告之認定，更不必有何
    有利之證據。再者，刑事訴訟上證明之資料，無論其為直接證據或間接證據，均
    須達於通常一般人均不致於有所懷疑，而得確信其為真實之程度，始得據為有罪
    之認定，若其關於被告是否犯罪之證明未能達此程度，而有合理性懷疑之存在，
    致使無從形成有罪之確信，根據「罪證有疑，利於被告」之證據法則，即不得遽
    為不利被告之認定，其以情況證據（即間接證據）斷罪時，尤須基於該證據在直
    接關係上所可證明之他項情況事實，本乎推理作用足以確證被告有罪，方為合法
    ，不得徒憑主觀上之推想，將一般經驗上有利被告之其他合理情況逕予排除，此
    觀諸最高法院刑事庭七十六年臺上字第四九八六號、三十二年度上字第六七號判
    例意旨甚明。次按合夥者，謂二人以上互約出資，以經營共同事業之契約。合夥
    人中之一人或數人被委任執行合夥事務者，為合夥事務之執行人，民法第六百六
    十七條第一項、第六百七十一條第二項、第三項上段分別定有明文。此與隱名合
    夥係當事人約定一方對於他方經營之事業出資，而分受其營業所生之利益及分擔
    其所生損失之契約，隱名合夥人之出資，其財產權移屬於出名營業人之情形有殊
    ，故通常所謂之合夥，並無「出名營業人」，最高法院民事庭八十三年度台上字
    第一一九二號裁判意旨參照。又隱名合夥係為出名營業之人而出資，並不協同營
    業，與普通合夥由合夥員共同出資，以經營共同之事業者，顯有區別，最高法院
    民事庭十八年度上字第一七二二號判例意旨參照。又隱名合夥之事務，依民法第
    七百零四條第一項規定，既專由出名營業人執行，則對外亦應專由出名營業人負
    責。隱名合夥人就出名營業人所為之行為，對於第三人不生權利義務之關係，同
    條第二項定有明文。故營業上所負之債務，乃出名營業人個人之債務，應由出名
    營業人負無限清償責任。隱名合夥人僅在內部關係上，以出資額為限度，負出資
    與分擔損失之責任而巳，對外則毫無責任可言，最高法院民事庭七十八年度台上
    字第一七○號裁判意旨參照。第按，隱名合夥為當事人約定一方對於他方所經營
    之事業出資，而分受其營業所生之利益，及分擔其所生損失之契約。故隱名合夥
    所經營之事業，係出名營業人之事業，非與隱名合夥人共同之事業。隱名合夥人
    係為出名營業之人所經營之事業而出資，其財產權移屬於出名營業人，對於移屬
    於出名營業人之財產，隱名合夥人不得有所主張，最高法院民事庭八十三年度台
    上字第五二八號裁判意旨參照。又隱名合夥人之出資，其財產權移屬於出名營業
    人，民法第七百零二條定有明文。再隱名合夥所經營之事業為出名營業人之事業
    ，非與隱名合夥人共同之事業。出名營業人非為隱名合夥人處理事務之人，其處
    理自己之業務或財產，不論其方法或結果如何，均無成立背信罪之餘地，最高法
    院刑事庭七十六年度台上字第三四○三號判決意旨參照。
三、本件公訴人認被告丙○○涉犯右揭犯行，無非係以告訴人甲○○之指述，並有共
    同標購房地產協議書、臺北市士林地政事務所八十九年三月三十日北市士地三字
    第八九六○四九四六○○號函彰化商業銀行西三重分行八十九年四月五日彰西重
    第六一二號函、臺北市土地及建物登記謄本各一份附卷，資為論據。訊據被告堅
    詞否認右揭犯行，辯稱：其與告訴人等人間之合夥係隱名合夥，其為出名營業人
    ，另三位合夥人為隱名合夥人，其有權處理合夥事業之所有事務等語。
四、經查：
  (一)被告丙○○與乙○○、王榮樞及告訴人甲○○於八十年八月六日協議合夥買賣臺
    北市○○區○○段四小段三七六地號、門牌號碼為臺北市○○路二巷十一弄十七
    號之房地，約定各出資三百二十萬元，房地所有權登記在其女丁○○名下。被告
    嗣先後於八十一年五月十二日及八十四年五月一日，以上開房地向彰化商業銀行
    設定本金最高限額抵押權分別為一千零四十四萬元及一百二十萬元，並貸得九百
    八十五萬元等情，業據被告於偵查及本院調查時供承不諱，核與告訴人指訴之情
    節相符，復經證人乙○○於偵查及本院調查時到庭證述屬實，並有共同標購房地
    產協議書（參八十八年度他字第二八○○號偵查卷第六頁）、臺北市土地登記簿
    謄本及建物登記謄本（參右揭偵查卷第八頁至第十二頁）影本各一件在卷足憑，
    堪以認定。
  (二)關於被告與乙○○、王榮樞及告訴人甲○○間合夥契約之內容，被告丙○○於本
    院調查時供稱：其與乙○○、王榮樞及告訴人甲○○合夥買賣上開房地，約定各
    出資三百二十萬元，房地所有權登記在其女丁○○名下，乙○○、王榮樞及告訴
    人三人除出資外，什麼事都不管，一切事務包括向法院標購房地、房屋整修、所
    有權移轉手續、繳納各項稅捐費用、出租該房地之契約簽定、出售房地等事宜，
    均由其負責處理等語（參本院九十二年一月八日訊問筆錄），此情為告訴人所是
    認（參本院九十一年十一月二十二日、九十二年一月八日、同年二月十九日訊問
    筆錄），告訴人並陳稱：上開房地出賣前管理房地之相關費用悉由被告支出，待
    房地售出後，再由被告扣除全部開銷，剩餘之利潤其中百分之二十由被告取得，
    再由四位合夥人均分（各分得百分之二十）等語（參本院九十一年十一月二十二
    日訊問筆錄），核與證人乙○○於本院調查時證稱：其與丙○○、王榮樞、甲○○合夥購買上開房地，合夥人各出資三百二十萬元，合夥人只負責出資，由丙○○負責房地之管理，相關費用亦由丙○○支出，出售房地之利潤分為五等份（每
    等份百分之二十），被告分二等份等語相符（參本院九十二年四月九日訊問筆錄
    ），復有八十年九月九日協議書、臺北市稅捐稽徵處八十一年度契稅繳款書、臺
    北市地政規費收據、八十二年度至八十五年度臺北市稅捐稽徵處房屋稅繳款書、
    八十年度至八十四年度臺北市稅捐稽徵處地價稅繳款書、臺灣電力公司電費收據
    、臺北自來水事業處水費收據、陽明山瓦斯股份有限公司瓦斯費收據、大樓管理
    費收據、八十九年三月十六日房屋買賣仲介費用收據、八十九年三月十六日不動
    產買賣協議書等件影本（參本院卷）在卷可佐。參以被告與告訴人等合夥人約定
    ，上開合夥之所有事務之執行均由被告執行，執行之費用如房屋稅、地價稅、水
    電及瓦斯費等亦均由被告支付，合夥人除出資外，並不參與合夥事務之執行；又
    上開房地於八十九年三月十六日出售時，雖以證人丁○○為出賣人與買受人林玉
    蓮簽定不動產買賣契約，有上開不動產買賣契約書可佐，然房地係由被告負責出
    售，且該筆房地買賣仲介費用二十萬元係由被告給付予仲介人，此為告訴人所不
    爭，復有上開房屋買賣仲介費用收據可稽；再上開房地之大樓管理費用係由被告
    逐月繳納，亦有大樓管理費收據可憑，足徵被告、告訴人、證人乙○○及王榮樞
    關於上開合夥，係約定合夥之事務專由被告丙○○執行，對外亦專由丙○○負責
    ，合夥人僅在內部關係上，以出資額為限度，負出資與分擔損失之責任而巳，對
    外則毫無責任可言。是被告、告訴人、乙○○、王榮樞等四人之合夥，顯為民法
    第七百零二條規定之隱名合夥。從而，被告為出名營業人，告訴人、乙○○、王
    榮樞等三人為隱名合夥人，隱名合夥人之出資，其財產權移屬於出名營業人。故
    告訴人、乙○○、王榮樞等隱名合夥人所經營之事業，係屬出名營業人之被告之
    事業，非與隱名合夥人共同之事業。告訴人、乙○○、王榮樞等隱名合夥人係為
    出名營業之被告所經營之事業而出資，其等財產權移屬於出名營業人之被告，對
    於移屬於出名營業人之財產，隱名合夥人不得有所主張。是揆諸右揭最高法院判
    決之意旨，被告為出名營業人，非為告訴人、乙○○、王榮樞等隱名合夥人處理
    事務之人，被告就上開房地設定抵押權，乃處理自己之業務或財產之行為，不論
    其方法或結果如何，均無成立背信罪之餘地。
  (三)綜上各情，公訴意旨所指被告丙○○右揭行為既與背信罪之構成要件有間，復查
    無其他積極證據足認被告確有公訴人所指上開犯行，揆諸前揭判例、裁判意旨及
    說明，本件被告所為既與背信罪之構成要件有間，自應諭知被告無罪之判決。
據上論斷，應依刑事訴訟法第四百五十二條、第三百零一條第一項前段，判決如主文
。
本案經檢察官張安箴到庭執行職務
中      華      民      國      九十二      年      六      月    九    日
                                      臺灣臺北地方法院刑事第七庭
                                          法  官  張  筱  琪
右正本證明與原本無異。
如不服本判決，應於判決送達後十日內向本院提出上訴狀。告訴人或被害人如對於本
判決不服者，應具備理由請求檢察官上訴，其上訴期間之計算係以檢察官收受判決正
本之日期為準。
                                          書記官    潘文賢
中      華      民      國      九十二      年    六    月  十一    日


司法院資訊處製作；財團法人民間司法改革基金會備份。
